【裁判字號】    97,消債更,258
【裁判日期】    971128
【裁判案由】    更生事件
【裁判全文】
臺灣板橋地方法院民事裁定           97年度消債更字第258號
聲  請  人  甲○○
代  理  人  陳志勇律師
上列當事人因消費者債務清理事件聲請更生及保全處分，本院裁
定如下：
    主  文
聲請駁回。
聲請費用由聲請人負擔。
    理  由
一、按債務人與金融機構協商成立者，不得聲請更生或清算，但
    因不可歸責於己之事由，致履行顯有重大困難者，不在此限
    ；本條例施行前，債務人依金融主管機關協調成立之中華民
    國銀行公會會員辦理消費金融案件無擔保債務協商機制與金
    融機構成立之協商，準用前項之規定，消費者債務清理條例
    第151條第 5項、第6項分別定有明文。又聲請更生或清算不
    合程式或不備其他要件者，法院應以裁定駁回之，但其情形
    可以補正者，法院應定期間先命補正，復為同條例第 8條所
    明定。
二、本件聲請意旨略以：聲請人有不能清償債務之情事，目前債
    務總金額為新臺幣（下同）3,195,712 元（無擔保債務為1,
    164,7 12元，有擔保債務為2,031,000 元），消費者債務清
    理條例施行前，曾依照中華民國銀公會會員辦理消費金融案
    件無擔保債務協商機制，與其最大債權金融機構萬泰商業銀
    行股份有限公司（下稱萬泰銀行）成立協商，雙方約定聲請
    人自民國95年12月起，分120 期，利率3.88% ，每月10 日
    以12,264元依各債權銀行債權金額比例清償各項債務，直至
    全部清償為止；聲請人之工作係為旅行社招攬客戶之業務員
    ，並兼帶團出國之導遊，收入係依出國帶團之旅客人數，按
    每人2,000 元至2,500 元計算小費後，直接向旅客收取，惟
    96年4 月間其因無帶團收入致生毀諾，且因其收入不穩定，
    扣除前開每月應清償之金額後，常無法維持最低基本生活，
    其毀諾實具有不可歸責於己事由，懇請鈞院裁定開始更生等
    語。
三、經查：
  (一)聲請人曾經參加中華民國銀行公會會員辦理消費金融案件無
    擔保債務協商機制，與萬泰銀行成立協商，並於96年7月2日
    遭萬泰銀行通報毀諾等情，有聲請人提出之協議書、財團法
    人金融聯合徵信中心債權人清冊及萬泰銀行等債權人之民事
    更生陳報狀等件在卷足憑，是聲請人向本院聲請更生，首須
    符合「不可歸責於己致履行顯有重大困難事由」之要件，方
    為適法。
  (二)又聲請人以96年4 月因無帶團收入，而主張毀諾具有不可歸
    責事由乙節，固有入出國日期證明書為憑，惟觀諸聲請人出
    具之收入說明表，顯示聲請人96年5 月17日出團大陸北京收
    入為38,000元，96年5 月24日出團大陸桂林收入為30,000元
    ，96年5 月30日出團大陸新疆收入為30,000元，96年6 月28
    日出團韓國收入為32,000元，復依債務協商還款金額資訊（
    見本卷第83頁），聲請人最後1 期實際繳款日期為96年5 月
    24 日 ，足認聲請人縱因96年4 月沒有帶團收入仍非無法履
    行協商條件，況聲請人於96年5 月間及6 月均有帶團收入，
    而仍於96年6 月後不再繳款，難認聲請人毀諾有其正當性。
  (三)再聲請人所稱從事旅行業收入不穩定乙節，為聲請人於協商
    當時即可預見，並於協商當時已納入考量之事項，而該清償
    方案既經聲請人選擇並採為清償之方式，若無情事變更致生
    履行顯有重大困難之事由發生，聲請人自應受該協議之拘束
    ，非可逕執為毀諾之不可歸責事由。
四、綜上所述，本件聲請人既無消費者債務清理條例第151條第5
    項但書所規定不可歸責於己之事由，其向本院聲請更生應屬
    聲請更生之要件不備，而該欠缺又無從補正，依首揭條文規
    定，自應駁回其更生之聲請，爰裁定如主文。又本件更生之
    聲請既遭駁回，則本院先前所為保全處分之裁定即失所附麗
    ，應併予駁回，附此說明。
中    華    民    國    97    年    11    月    28    日
                  民事第二庭  法  官  張筱琪
上為正本係照原本作成
如不服本裁定，應於裁定送達後10日內，以書狀向本院提出抗告
，並繳納抗告費新臺幣1千元
中    華    民    國    97    年    11    月    28    日
                              書記官  楊璧華


司法院資訊處製作；財團法人民間司法改革基金會備份。
